臺灣高等法院臺中分院刑事判決
111年度金上訴字第430號
上  訴  人  
即  被  告  李鈺蓁




選任辯護人  許秉燁律師（法扶律師）
上列上訴人即被告因違反洗錢防制法等案件，不服臺灣臺中地方
法院110年度金訴字第45號中華民國110年12月8日第一審刑事判
決（起訴案號：臺灣臺中地方檢察署109年度偵字第26395號。移
送併辦案號：同署110年度偵字第6844號），提起上訴，本院判
決如下：
    主  文
上訴駁回。
    事  實
一、甲○○雖可預見金融機構帳戶係個人理財之重要工具，為個人
    財產、信用之重要表徵，如交予他人使用，有供作財產犯罪
    用途之可能，而犯罪者取得他人存摺或金融卡（含密碼）之
    目的在於取得贓款及掩飾犯行不易遭人追查，對於提供帳戶
    雖無引發他人萌生犯罪之確信，但仍以縱若前開取得帳戶之
    人利用其帳戶持以詐欺取財，並掩飾、隱匿特定犯罪所得之
    所在、去向而洗錢，亦不違背其本意之幫助犯意，為獲得每
    提供一個金融機構帳戶，每月可獲得新臺幣（下同）15,000
    元的報酬，依某姓名年籍均不詳而LINE暱稱「施曉涵」或「
    劉曉蘭」之指示（無證據證明LINE暱稱「施曉涵」與「劉曉
    涵」為不同的兩人），將附表一所示金融機構帳戶之金融卡
    密碼，全部更改為885522號後，於109年5月13日，在臺中市
    某全家便利超商店內，將其申設如附表一所示金融機構帳戶
    之存摺、金融卡（含密碼），以店到店之方式，寄送至「施
    曉涵」指定的地點，而將附表一所示金融機構帳戶提供予「
    施曉涵」使用，以此方式幫助「施曉涵」與其同夥（無證據
    證明3 人以上），為詐欺取財犯行時，方便取得贓款，並掩
    飾、隱匿詐欺取財犯罪所得之去向與所在，不易遭人查緝。
    而「施曉涵」取得甲○○提供交付如附表一所示金融機構帳戶
    之存摺與金融卡（含密碼）後，隨即與其同夥共同基於意圖
    為自己不法所有之詐欺取財，以及掩飾、隱匿特定犯罪所得
    去向、所在之犯意聯絡，分別對戊○○、乙○○、丁○○為下列詐
    欺取財與洗錢之犯行，甲○○因而幫助「施曉涵」與其同夥向
    戊○○、乙○○、丁○○等3人合計詐得825,007元（計算式＝24,12
    3元＋727,897元＋75,987元）得逞，並幫助「施曉涵」與其同
    夥掩飾、隱匿此部分詐欺犯罪所得之去向及所在：
　㈠「施曉涵」或其同夥於109年5月17日下午4時39分許，假冒生
    活工場店員劉小姐之名義，撥打電話向戊○○佯稱：戊○○有一
    筆信用卡誤刷紀錄，需依指示操作自動櫃員機取消云云，致
    使戊○○陷於錯誤，於同日下午5時50分許，依「施曉涵」或
    其同夥之指示操作自動櫃員機，而將24,123元轉帳至附表一
    編號2所示之聯邦銀行帳戶，而戊○○受騙轉帳至上開聯邦銀
    行帳戶內的款項，旋即於同日遭「施曉涵」或其同夥提領一
    空。
　㈡「施曉涵」或其同夥於109年5月17日下午3時49分許，假冒松
    果購物賣家之名義，撥打電話向乙○○謊稱：乙○○所購買之維
    維樂R3活力平衡飲品買到批發的選項，若未依指示操作自動
    櫃員機取消，商品將每月都會寄去云云，致使乙○○陷於錯誤
    ，陸續於附表二所示日期、時間，依依「施曉涵」或其同夥
    之指示操作自動櫃員機，而將附表二「匯款金額」所示之金
    額，轉帳或匯入附表一編號1、編號3至編號4所示臺灣銀行
    、國泰世華商業銀行、台新國際商業銀行帳戶（詳如附表二
    所示），而乙○○茵前述受騙轉帳、存入或匯入上開金融機構
    帳戶內合計727,897元款項，均於轉帳或匯入的同日即遭「
    施曉涵」或其同夥提領一空。
　㈢「施曉涵」或其同夥於109年5月17日下午3時28分許起，佯裝
    網路「生活工廠」賣家名義，接續向丁○○佯稱：因「生活工
    廠」店家遭網路駭客入侵，致丁○○信用卡遭盜刷云云，致使
    丁○○陷於錯誤，於同日下午5時11分許，依指示以網路銀行
    轉帳方式，轉帳75,987元至附表一編號2所示聯邦銀行帳戶
    內，而丁○○受騙轉帳至上開聯邦銀行帳戶內的款項，旋即於
    同日遭「施曉涵」或其同夥提領一空。
二、案經戊○○、乙○○、丁○○分別訴由臺中市政府警察局第六分局
    、高雄市政府警察局鼓山分局報告臺灣臺中地方檢察署偵查
    起訴及移送併辦。
    理  由
一、證據能力：
  ㈠以下援引上訴人即被告甲○○之自白，因非出於強暴、脅迫、
    利誘、詐欺、疲勞訊問或其他不正方法所取得，且被告亦未
    爭執其陳述之任意性（見本院卷第103頁），又有其他事證
    足以補強被告之自白確屬真實可信，依刑事訴訟法第156條
    第1項之規定，應有證據能力。
  ㈡按被告以外之人（包括證人、鑑定人、告訴人、被害人及共
    同被告等）於審判外之陳述，雖不符刑事訴訟法第159條之1
    至之4等四條之規定，然經當事人於審判程序同意作為證據
    ，法院審酌該言詞陳述或書面陳述作成時之情況，認為適當
    者，亦得為證據；當事人、代理人或辯護人於法院調查證據
    時，知有刑事訴訟法第159條第1項不得為證據之情形，而未
    於言詞辯論終結前聲明異議者，視為有前項之同意，同法第
    159條之5定有明文。立法意旨在於傳聞證據未經當事人之反
    對詰問予以核實，原則上先予排除。惟若當事人已放棄反對
    詰問權，於審判程序中表明同意該等傳聞證據可作為證據；
    或於言詞辯論終結前未聲明異議，基於尊重當事人對傳聞證
    據之處分權，及證據資料愈豐富，愈有助於真實發見之理念
    ，且強化言詞辯論主義，使訴訟程序得以順暢進行，上開傳
    聞證據應均具有證據能力，不以未具備刑事訴訟法第159條
    之1至第159條之4所定情形為限（最高法院104年度第3次刑
    事庭會議決議參照）。查本件以下所引用之被告以外之人於
    審判外之供述證據，因被告與其辯護人於本院準備程序中，
    均表示：同意有證據能力等語（見本院卷第103頁至第105頁
    ），且被告與辯護人於本院審判期日，亦均未聲明異議（見
    本院卷第150頁至第154頁），本院審酌上開供述證據資料製
    作時之情況，並無不當取供及證明力明顯過低之瑕疵，認以
    之作為證據應屬適當，揆諸前開規定，應認均具證據能力。
  ㈢至於本院以下援引之其餘非供述證據資料，因與犯罪事實具
    有關聯性，且為執法人員依法所取得，並無不得作為證據之
    事由，且檢察官、被告與辯護人於本院審理期間對該等資料
    之證據能力，亦均不爭執，且其中關於刑事訴訟法第164條
    第2項規定，證物如為文書部分，係屬證物範圍。該等可為
    證據之文書，已經依法踐行調查證據之程序，即提示或告以
    要旨，自具有證據能力，併此敘明。
二、認定犯罪事實所憑證據與理由：
　　訊據被告固不否認曾於上揭時、地，為獲得每提供一個金融
    機構帳戶，每月可獲得15,000元的報酬，而依「施曉涵」指
    示將附表一所示金融機構帳戶之金融卡密碼，同一變更設定
    為885522號後，透過全家便利超商，將附表一所示金融機構
    帳戶之存摺與金融卡提供交付予「施曉涵」，且告訴人戊○○
    、乙○○、丁○○等3人均因因受騙而將款項轉帳、存入或匯入
    其提供如附表一所示金融機構帳戶的事實，惟矢口否認有何
    幫助詐欺取財與幫助洗錢之犯行，辯稱：我只是上網求職，
    「施曉涵」說他們都是合法的，我沒有幫助他人犯罪的意思
    云云。經查：
　㈠上揭犯罪事實，業據被告於原審自白不諱（見原審卷第54頁
    、第101頁至第102頁、第113頁），並經被告就其交付附表
    一所示金融機構帳戶過程，於警詢供稱：「因為我在臉書社
    群中，有看到一則求職廣告：『貼條碼工作』，我並加入稱LI
    NE暱稱『劉曉蘭』詢問該事，對方則回我該工作已經額滿了，
    並向我邀約出租個人金融帳戶‧‧‧以一期5日、一個月6期、
    一個帳戶一個月1萬5,000元等計算方式給我看。對方看我意
    願之下，『劉曉蘭』再請我加入『施曉涵』的LINE好友，『施曉
    涵』就對我遊說，並叫我將帳戶密碼改成『885522』，我於109
    年5月13日至全家超商使用IBON機台使用店到店寄送方式，
    並輸入代碼「00000000000」印出貨物單據，我則將個人所
    有的金融帳戶存簿及提款卡，一併寄給對方指定的全家桃園
    慈愛店」等語綦詳（見109年度偵字第26395號卷第42頁），
    以及告訴人戊○○、乙○○、丁○○等3人證述其等受騙經過等語
    明確（見109年度偵字第26395號卷第61頁至第63頁【戊○○】
    、第65頁至第77頁【乙○○】、110年度偵字第6844號卷第25
    頁至第28頁【丁○○】），且有被告提出其與「劉曉蘭」、「
    施曉涵」間之LINE對話紀錄（109年度偵字第26395號卷第16
    2頁至第173頁）、臺灣銀行水湳分行109年6月19日函檢附被
    告申設如附表一編號1所示帳戶開戶相關資料及交易明細表
    （109年度偵字第26395號卷第213頁至第220頁）、聯邦商業
    銀行109年6月23日函檢附被告申設如附表一編號2所示帳戶
    基本資料及交易明細（109年度偵字第26395號卷第221頁至
    第242頁）、聯邦商業銀行109年5月19日函檢附被告申設如
    附表一編號2所示帳戶開戶資料及交易明細（110年度偵字第
    6844號卷第49頁至第59頁）、國泰世華商業銀行存匯作業管
    理部110年4月22日號函併檢附被告申設如附表一編號3所示
    帳戶往來資料（原審卷第71頁至第77頁）、台新國際商業銀
    行109年6月18日台新作文字第10912177號函檢附被告申設如
    附表一編號4所示帳戶開戶資料及交易明細（109年度偵字第
    26395號卷第249頁至第258頁）。告訴人戊○○提出之國泰世
    華銀行存款存摺封面及內頁交易明細（109年度偵字第26395
    號卷第113頁至第115頁）、告訴人戊○○報案之內政部警政署
    反詐騙諮詢專線紀錄表、受理各類案件紀錄表、受理詐騙帳
    戶通報警示簡便格式表（109年度偵字第26395號卷第79頁至
    第83頁）。告訴人乙○○報案之內政部警政署反詐騙諮詢專線
    紀錄表、受理各類案件紀錄表、受理詐騙帳戶通報警示簡便
    格式表（109年度偵字第26395號卷第87頁至第109）、告訴
    人乙○○提出之①中國信託銀行存款存摺封面及內頁交易明細
    、對帳單（109年度偵字第26395號卷第113頁至第115頁）、
    ②郵政存簿儲金簿封面及內頁交易明細、查詢12個月交易/彙
    總登摺明細（109年度偵字第26395號卷第125頁至第129頁）
    、③彰化銀行存摺封面及內頁交易明細、優/數位/境外資金
    帳戶-交易明細查詢（109年度偵字第26395號卷第131頁至第
    135頁）、④)自動櫃員機交易明細表28張（109年度偵字第26
    395號卷第137頁至第153頁）、⑤銀行轉帳明細資料（109年
    度偵字第26395號卷第155頁至第159頁）。告訴人丁○○提出
    之網路銀行匯款轉帳交易明細截圖（110年度偵字第6844號
    卷第37頁）等資料附卷可稽，足認被告前揭自白核與事實相
    符，而堪認定。
　㈡被告雖於本院審理時，翻異前詞，辯稱其係因求職受騙，始
    交付附表一所示金融機構帳戶，並不知其交出的金融機構帳
    戶會遭他人利用作為詐欺取財與洗錢等犯罪之工具云云。然
    依照被告提出其與「劉曉蘭」、「施曉涵」間的LINE對話紀
    錄，顯示被告向「劉曉蘭」詢問：「貼條碼工作是什麼」？
    時，經「劉曉蘭」回以：「抱歉，人員目前已經安定。我這
    裡還有一份也是純手工作」、「公司急需配合提供賬戶註冊
    代做賬需求」、「租約金額如下：一個賬戶期領2500、月領
    15000。兩個賬戶期領5000、月領30000。三個帳戶期領7500
    、月領45000。以此類推，誠信誠心合作，相互共贏。一期5
    天，一個月6期，一個月以30天計算。配合期間每期你都會
    提前發放固定薪水」等語（見110年度偵字第26395號卷第17
    3頁），以及被告前揭於警詢供稱：「我在臉書社群中，有
    看到一則求職廣告：『貼條碼工作』，我並加入稱LINE暱稱『
    劉曉蘭』詢問該事，對方則回我該工作已經額滿了，並向我
    邀約出租個人金融帳戶‧‧‧以一期5日、一個月6期、一個帳
    戶一個月1萬5,000元等計算方式給我」等語（見109年度偵
    字第26395號卷第42頁），足認被告係因貪圖輕鬆可得之利
    益（即每提供一個帳戶每月可得15,000元），始將自己名義
    申辦如附表一所示金融機構帳戶，透過便利商店寄出之方式
    ，提供交付予「施曉涵」或「劉曉蘭」，而與應徵工作無關
    。又依被告於警詢及偵查中供稱：「我目前從事保險業，有
    在兼職精油零售商」、「我是於105年10間，在新竹縣竹北
    市的聯邦商業銀行分行申辦，當時申辧該帳戶係永旭保險公
    司任『區經理』的薪資轉帳帳戶」、「我出社會20年了」等語
    （見109年度偵字第26395號卷第40頁、第394頁），是以，
    被告於本案發生時，業已成年，且曾擔任保險公司「區經理
    」與從事其他兼職之工作經驗，顯具有相當的社會經驗，當
    知工作所獲報酬應與所付出勞、心力程度相稱，豈有不付出
    任何勞力，僅提供個人金融機構帳戶，即可取得工作報酬之
    理！是被告前揭辯稱因應徵工作受騙，而交出附表一所示銀
    行帳戶云云，即難採信。
　㈢而依被告於偵查中供稱：「（問：在臺灣申辦帳戶只需提供
    證件即可申辦，是否知悉？）答：知道」、「（問：既然這
    樣，對方自己去申辦帳戶即可，為何要向你承租，是否有懷
    疑對方是詐騙集團？）答：我有懷疑，我問對方是否合法，
    對方說他是合法的」、「（問：你當時是否有懷疑對方是詐
    騙集團，想說把存摺寄出去試試看，有收到錢最好，沒有收
    到錢也沒有損失？）答：是」等語（見109年度偵字第26395
    號卷第394頁），顯示被告對於在臺灣地區申辦金融機構帳
    戶，極其便利，一般而言並無使用他人金融機構帳戶的動機
    與理由，有所認識，因而自始即對不用付出任何勞務給付，
    而只要提供帳戶之存摺及金融卡給「施曉涵」或「劉曉蘭」
    使用，每月就可坐領高額之【薪水】，與社會常情不符，有
    所懷疑與顧忌，因而曾質問是否涉及不法，被告在「施曉涵
    」或「劉曉蘭」並未提出任何使用他人金融機構帳戶的正當
    理由或需求前，卻仍願意提供自己所有如附表一金融機構帳
    戶予「施曉涵」，顯係基於貪圖可按提供金融機構帳戶數量
    每月領取15,000元之報酬所致。被告辯稱係應徵工作受騙而
    交付金融機構帳戶予「施曉涵」，然依上說明，被告向「劉
    曉蘭」詢問有關應徵「貼條碼工作」時，「劉曉蘭」即告知
    該工作業已額滿，進而提供有關出租金融機構帳戶的訊息予
    被告，是被告提供附表一所示金融機構帳戶，與其所辯應徵
    工作，完全無關。何況，依被告提出其與「劉曉蘭」或「施
    曉涵」間的LINE對話紀錄，並無任何有關應徵工作需繳交何
    種證件予人事單位、受僱者的工作內容與、工作時間、工作
    地點與休假等事項之詢問或討論等訊息內容（109年度偵字
    第26395號卷第162頁至第173頁），足認被告辯稱應徵工作
    受騙而交出附表一所示金融機構帳戶云云，無非係臨訟卸責
    之詞，要無可採。
　㈣按我國洗錢防制法對於洗錢之定義，所參酌之聯合國禁止非
    法販運麻醉藥品和精神藥物公約（又稱維也納公約）第3 條
    第1 項第b 、c 款，以及聯合國打擊跨國有組織犯罪公約第
    6 條第1 項第a 、b 款之中文版，雖將行為人必須「knowin
    g 」洗錢標的財產是源自特定犯罪所得之「knowing 」翻譯
    為「明知」。但洗錢防制法第2 條修正之立法說明第4 點，
    已敘明有關是否成立該條第3 款洗錢行為之判斷重點「在於
    主觀上是否明知或可得而知所收受、持有」，即不以「明知
    」為限。金融帳戶乃個人理財工具，依我國現狀，申設金融
    機構帳戶並無任何特殊限制，且可於不同之金融機構申請多
    數帳戶使用，是依一般人之社會通念，若見他人不以自己名
    義申請帳戶，反而收購或借用別人之金融帳戶以供使用，並
    要求提供提款卡及告知密碼，則提供金融帳戶者主觀上如認
    識該帳戶可能作為對方收受、提領特定犯罪所得使用，對方
    提領後會產生遮斷金流以逃避國家追訴、處罰之效果，仍基
    於幫助之犯意，而提供該帳戶之提款卡及密碼，以利洗錢實
    行，仍可成立一般洗錢罪之幫助犯（最高法院108年度台上
    大字第3101號刑事裁定意旨參照）。因金融機構帳戶事關存
    戶個人財產權益之保障，屬個人理財工具，若與存摺、金融
    卡及密碼結合，專屬性、私密性更形提高，倘非存戶本人或
    與之具密切親誼關係者，難認有何正當理由可自由使用該帳
    戶之存摺、金融卡，且稍具通常社會歷練與經驗法則之一般
    人，均應有妥為保管該些物品，縱有特殊情況致須將之交付
    予不具密切親誼之人時，必當深入瞭解該他人之可靠性與用
    途，以防止遭他人違反自己意願或不法使用之常識，且存摺
    、金融卡及密碼等有關個人財產及身分之物品，如淪落於不
    明人士手中，極易遭利用為與財產犯罪有關之工具。又金融
    機構帳戶之存摺、金融卡及密碼，僅係供使用人作為存款、
    提款、匯款或轉帳之工具，一般人在正常情況下，均得自行
    向銀行申請開立金融機構帳戶，而領取帳戶存摺、金融卡使
    用，並無任何特定身分之限制，苟非意在將帳戶作為犯罪使
    用，藉以躲避警方查緝，並掩飾、隱匿犯罪所得，實無蒐集
    他人帳戶之必要；況近年來以各種理由，撥打電話至一般民
    眾行動電話或住家，佯稱退稅、欠款、查詢帳戶、中獎，或
    假冒商家騙稱資料誤植或付款方式設定有誤等詐欺取財之犯
    罪類型層出不窮，而該等犯罪，多數均利用人頭帳戶作為詐
    得贓款之出入帳戶，已經媒體廣為披載，而為一般社會大眾
    所知悉。被告寄出附表一所示金融機構帳戶之存摺及金融卡
    （含密碼）時，業已成年，不僅曾擔任保險公司區經理的職
    務，且兼職從事販售精油之零售商生意，具有相當程度之生
    活社會閱歷與工作經驗，當知工作所獲報酬應與所付出勞、
    心力程度相稱，並對於金融機構帳戶之存摺、金融卡及密碼
    ，理當小心謹慎保管，且對媒體、政府防範人頭帳戶之宣導
    ，應難諉為不知。依上所述，被告提供附表一所示金融機構
    帳戶，可按每本金融機構帳戶每月領取15,000元之報酬，工
    作內容除提供附表一所示4家金融機構帳戶外，毫無其他勞
    、心力付出，但每月竟可領取高達5萬元（計算式＝15,000元
    ×4）之報酬，顯有報酬與付出勞力不相當之情事，而與社會
    常情相悖，任何有社會正當工作經驗之人，當可判斷其提供
    之金融機構帳戶係將用以從事違法行為之高度可能。此外，
    一般人在正常情況下，均得向各銀行申請開立複數金融機構
    帳戶，「劉曉蘭」或「施曉涵」卻願以每月15,000元之對價
    蒐集帳戶，自有蹊蹺，若非意在以他人帳戶獲取犯罪不法利
    益，並藉此掩飾真實身分與犯罪所得，實難認有給付如此高
    額報酬之必要。然被告竟仍將附表一所示金融機構帳戶之存
    摺及金融卡（含密碼），寄交予「劉曉蘭」或「施曉涵」，
    堪認被告對附表一所示金融機構帳戶可能遭不法利用，以掩
    飾犯行與犯罪所得不易遭追查，當有預見之可能無訛。又被
    告將附表一所示金融機構帳戶之金融卡，依照「劉曉蘭」或
    「施曉涵」要求更改密碼後，連同帳戶之存摺一併寄交予「
    劉曉蘭」或「施曉涵」，即無法控制「劉曉蘭」或「施曉涵
    」於取得後係用於何種犯罪行為或掩飾、隱匿何種犯罪所得
    ，亦無法為任何防止之舉措，但其對「劉曉蘭」或「施曉涵
    」取得附表一所示金融機構帳戶可能用以詐欺或其他財產犯
    罪，並藉以掩飾、隱匿相關犯罪所得以洗錢之後果，並非無
    法預見，卻在無任何可確保附表一所示金融機構帳戶不淪為
    詐欺取財或洗錢犯罪所用之情況下，仍寄交存摺及金融卡，
    顯見被告對於可能發生詐欺取財與洗錢不法犯罪一事，抱持
    「縱令附表一所示金融機構帳戶遭利用作為詐欺取財或洗錢
    犯罪使用，亦不以為意」之容任心理，而有幫助犯詐欺取財
    罪與幫助洗錢罪之間接故意，至為灼然。
　㈤綜上所述，被告前揭所辯，並無可採。被告於原審中所為自
    白核與事實相符，從而，本案事證明確，被告上揭幫助詐欺
    與幫助洗錢等犯行，洵堪認定，應予依法論科。
三、論罪科刑：
  ㈠按刑法上之幫助犯，係以幫助之意思，對於正犯資以助力，
    而未參與實施犯罪之行為者而言；是以，如未參與實施犯罪
    構成要件之行為，且係出於幫助之意思提供助力，即屬幫助
    犯，而非共同正犯。本案被告雖提供附表一所示金融機構帳
    戶供「施曉涵」與其同夥（無證據證明為3 人以上）犯詐欺
    取財與洗錢犯罪使用，然被告並未參與實施詐術或洗錢之行
    為，亦無證據證明被告參與實施詐欺取財或洗錢犯行之構成
    要件行為，是被告提供附表一所示金融機構帳戶之行為，僅
    係對於「施曉涵」與其同夥共同為詐欺取財與洗錢犯罪之實
    行有所助益，而屬參與詐欺取財與洗錢構成要件以外之行為
    ，自應論以幫助犯，而非共同正犯。是核被告所為，係犯刑
    法第30條第1 項前段、第339 條第1 項之幫助詐欺取財罪，
    以及刑法第30條第1 項前段、洗錢防制法第14條第1 項之幫
    助洗錢罪。
  ㈡「又被告僅以一幫助行為，雖正犯為二次詐欺行為，就被告
    而言，僅有一次犯罪行為，仍僅成立一幫助犯之罪」、「查
    被告‧‧‧提供帳戶之幫助詐欺行為僅有一個，雖本案與前案
    之被害人不同，仍屬一行為觸犯數罪名之想像競合犯，為同
    一案件，應認本案與前案核屬同一案件」（最高法院96年度
    臺非字第245號、98年度臺非字第30號刑事判決意旨參照）
    。本案並無證據顯示被告係分別在不同時、地，將附表一所
    示之金融機構帳戶存摺與金融卡（含密碼），提供予「施曉
    涵」與其同夥使用，則基於罪疑有利被告原則，應採信被告
    之供述情節，認被告係於109年5月13日之同一時間，將附表
    一所示金融機構帳戶之存摺與金融卡（含密碼）提供予「施
    曉涵」與其同夥使用，則被告以交付附表一所示金融機構帳
    戶之一行為，雖使「施曉涵」與其同夥為「事實」欄㈠至㈢
    所示詐欺取財與洗錢犯罪，分別侵害告訴人戊○○、乙○○、丁○○等3人之財產法益與侵害國家防制洗錢之法益，然參照前
    揭說明，因被告之幫助詐欺與幫助洗錢的行為，僅有一個，
    乃一行為觸犯數罪名之想像競合犯，應從一重之幫助洗錢罪
    處斷。
　㈢檢察官雖未就被告幫助「施曉涵」與其同夥向告訴人丁○○為
    「事實」欄㈢所示詐欺取財與洗錢部分，一併提起公訴，然
    此部分與起訴並經論罪科刑如「事實」欄㈠至㈡所示部分，
    具有想像競合犯之裁判上一罪關係，自為起訴效力所及，且
    經臺灣臺中地方檢察署檢察官以110年度偵字第6844號移送
    併辦（見原審卷第29頁至第31頁），本院自得併予審理。
  ㈣被告係幫助犯，爰依刑法第30條第2 項之規定，按正犯之刑
    減輕之。
  ㈤洗錢防制法第16條第2 項規定：「犯前二條之罪，在偵查或
    審判中自白者，減輕其刑。」被告就上開幫助洗錢之犯罪事
    實，曾於原審中自白犯罪，已如前述，應依上開規定減輕其
    刑，並依法遞減之。
四、上訴駁回：
    原審認被告之犯行，罪證明確，適用洗錢防制法第14條第1
    項、第16條第2項、刑法第11條前段、第30條第1項前段、第
    2項、第339條第1項、第55條前段、第25條第2項、第42條第
    3項、刑法施行法第1條之1第1項等規定，爰以行為人之責任
    為基礎，審酌被告雖未實際參與詐欺取財及一般洗錢犯行，
    但其提供附表一所示金融機構帳戶供他人為詐騙犯罪使用，
    不僅造成執法機關不易查緝犯罪行為人，嚴重危害社會治安
    ，助長詐欺取財犯罪之實施，更使詐騙犯罪者得以製造金流
    斷點，破壞金流秩序之透明穩定，因而造成前揭告訴人求償
    上之困難，所為實屬不該。復參以本件遭詐騙匯款之被害人
    數共計3人，且受騙金額合計高達數十萬，金額非少；再參
    以被告前曾因竊盜案件，經本院以103年上易字967號判處罰
    金5,000元確定，又因傷害案件經臺灣臺中地方法院以110年
    簡字482號判決判處拘役30日，嗣經臺灣臺中地方法院以110
    年簡上字310號判決上訴駁回確定(均不構成累犯)，此有臺
    灣高等法院被告前案紀錄表1份附卷供參，尚難認其素行良
    好。惟念及被告犯後於原審中曾坦承犯行之犯後態度，兼衡
    被告具有中度身心障礙證明及低收入戶證明，此有被告所陳
    報之身心障礙證明及低收入戶證明書影本在卷可參(見原審
    卷第63頁至第65頁)，並考量其犯罪之動機、目的、手段、
    提供之帳戶數量、迄今未與任何告訴人達成和解等情，暨被
    告自陳專科畢業，離婚，沒有未成年子女需要扶養，之前從
    事清潔早班，經濟狀況為低收入戶等一切情狀(見原審卷第1
    14頁)，量處有期徒刑3月，且就所處罰金刑部分諭知易服勞
    役之折算標準。並說明：⑴本案並無任何證據，足資證明被
    告交付帳戶後已實際取得任何對價，或因而獲取犯罪所得，
    且被告亦自陳實際上並未取得報酬，是以，自無庸對其犯罪
    所得諭知沒收。⑵洗錢防制法第18條第1項固規定「犯第14條
    之罪，其所移轉、變更、掩飾、隱匿、收受、取得、持有、
    使用之財物或財產上利益，沒收之」，惟因被告並非實際上
    持金融帳戶提領贓款之人，與特定犯罪所得間並無物理上之
    接觸關係，且卷內復查無任何證據，足認該等特定犯罪所得
    為被告所有或在其實際掌控中，核無上開條文適用之餘地。
    核其採證、認事與用法，均無違誤或不當，量刑亦屬適當，
    未違比例、公平或罪刑相當等原則，應予維持。被告以前詞
    否認犯罪為由，提起上訴，為無理由，應予駁回。
據上論斷，應依刑事訴訟法第368條，判決如主文。
本案經檢察官黃怡華提起公訴，檢察官郭靜文移送併辦，檢察官
丙○○到庭執行職務。
中　　華　　民　　國　　111 　年　　5 　　月　　31　　日
        　　刑事第一庭    審判長法　官  江  德  千
　　　　　　　　　　　　　　    法　官  簡  源  希
　　　　　　　 　　　　 　　　  法　官  高  增  泓 
以上正本證明與原本無異。     
如不服本判決應於收受送達後20日內向本院提出上訴書狀，其未
敘述上訴理由者，並得於提起上訴後20日內向本院補提理由書（
均須按他造當事人之人數附繕本）「切勿逕送上級法院」。因疫
情而遲誤不變期間，得向法院聲請回復原狀。

                                書記官  黃  美  珍
　　　　　　　　　　　　　　　　
中　　華　　民　　國　　111 　年　　5 　　月　　31　　日


附錄本判決論罪科刑法條全文：
刑法第30條
幫助他人實行犯罪行為者，為幫助犯。雖他人不知幫助之情者，
亦同。
幫助犯之處罰，得按正犯之刑減輕之。

刑法第339條
意圖為自己或第三人不法之所有，以詐術使人將本人或第三人之
物交付者，處5 年以下有期徒刑、拘役或科或併科50萬元以下罰
金。
以前項方法得財產上不法之利益或使第三人得之者，亦同。
前2 項之未遂犯罰之。

洗錢防制法第2條
本法所稱洗錢，指下列行為：
一、意圖掩飾或隱匿特定犯罪所得來源，或使他人逃避刑事追訴
    ，而移轉或變更特定犯罪所得。
二、掩飾或隱匿特定犯罪所得之本質、來源、去向、所在、所有
    權、處分權或其他權益者。
三、收受、持有或使用他人之特定犯罪所得。

洗錢防制法第14條
有第2 條各款所列洗錢行為者，處7 年以下有期徒刑，併科新臺
幣5 百萬元以下罰金。
前項之未遂犯罰之。
前2 項情形，不得科以超過其特定犯罪所定最重本刑之刑。
附表一：
編號 戶名 金融機構帳戶 帳    號 備  註 1 甲○○ 臺灣銀行 000-000000000000 見109偵26395卷第216頁至第217頁 2 甲○○  聯邦銀行 000-000000000000 見109偵26395卷第242頁至第頁 3 甲○○ 國泰世華商業銀行 000-000000000000 見原審卷第73頁 4 甲○○ 台新國際商業銀行 000-00000000000000 見109偵26395卷第257頁至第258頁 


附表二：
編號 匯款日期 匯款時間 匯款金額（新臺幣） 匯入/存入帳戶 1 109年5月17日 下午4時24分許 99,999元 臺灣銀行帳號000-000000000000號 2 109年5月17日 下午4時53分許 49,988元 臺灣銀行帳號000-000000000000號 3 109年5月17日 晚間6時29分許 29,988元 國泰世華銀行000-000000000000號 4 109年5月17日 晚間6時33分許 29,988元 國泰世華銀行000-000000000000號 5 109年5月17日 晚間6時39分許 27,985元 國泰世華銀行000-000000000000號 6 109年5月17日 晚間7時18分許 3萬元 台新銀行000-00000000000000號 7 109年5月17日 晚間7時24分許 3萬元 台新銀行000-00000000000000號 8 109年5月17日 晚間7時27分許 3萬元 台新銀行000-00000000000000號 9 109年5月17日 晚間7時30分許 3萬元 台新銀行000-00000000000000號 10 109年5月17日 晚間7時38分許 3萬元 台新銀行000-00000000000000號 11 109年5月17日 晚間8時19分許 29,985元 臺灣銀行帳號000-000000000000號 12 109年5月17日 晚間8時22分許 3萬元 台新銀行000-00000000000000號 13 109年5月17日 晚間8時39分許 3萬元 國泰世華銀行000-000000000000號 14 109年5月18日 凌晨0時19分許 29,988元 臺灣銀行帳號000-000000000000號 15 109年5月18日 凌晨0時22分許 29,988元 臺灣銀行帳號000-000000000000號 16 109年5月18日 凌晨1時51分許 2萬元 台新銀行000-00000000000000號 17 109年5月18日 凌晨2時4分許 3萬元 台新銀行000-00000000000000號 18 109年5月18日 凌晨2時7分許 3萬元 台新銀行000-00000000000000號 19 109年5月18日 凌晨2時9分許 2萬元 台新銀行000-00000000000000號 20 109年5月18日 凌晨2時22分許 3萬元 台新銀行000-00000000000000號 21 109年5月18日 凌晨2時27分許 1萬元 台新銀行000-00000000000000號 22 109年5月18日 凌晨0時2分許 49,988元 臺灣銀行帳號000-000000000000號